臺灣桃園地方法院刑事判決　　　　　　　99年度重訴字第33號
公　訴　人　臺灣桃園地方法院檢察署檢察官
被　　　告　陳瑞鵬
選任辯護人　洪惠平律師
上列被告因違反毒品危害防制條例等案件，經檢察官提起公訴（
99年度偵字第10416 號），本院判決如下：
    主  文
陳瑞鵬共同運輸第一級毒品，處有期徒刑拾玖年，扣案如附表編
號1 所示之第一級毒品海洛因沒收銷燬之；扣案如附表編號2 、
3、4、5 、6 所示之物均沒收。
    事  實
一、陳瑞鵬明知海洛因係屬毒品危害防制條例第2 條第2 項第1
    款所列之第一級毒品，未經主管機關許可，不得運輸、持有
    ，且係行政院依據懲治走私條例第2 條第3 項（起訴書誤載
    為第4 項）規定公告管制物品項目及其數額甲項第4 款之管
    制進出口物品，未經許可不得私運進口，詎竟因經濟狀況不
    佳而圖私利，於民國99年2 月間，受其友人「呂碩斌」（由
    檢察官另案偵辦）慫恿，同意參與「呂碩斌」所屬運毒集團
    策劃之運毒行動，約定以每夾帶1 顆海洛因即可獲新臺幣（
    下同）3 萬元之代價，前往柬埔寨運輸第一級毒品海洛因入
    境臺灣地區。渠等謀議既定，即共同基於自柬埔寨私運管制
    物品進入我國境內及運輸第一級毒品海洛因之犯意聯絡，由
    「呂碩斌」交贈其所有如附表編號5 所示之行動電話1 支及
    其內如附表編號6 所示之SIM 卡1 張予陳瑞鵬，用以供彼此
    聯繫運毒事宜，而陳瑞鵬並受「呂碩斌」囑咐，自行在臺灣
    地區某不詳地點購買如附表編號3 所示之行動電話話機1 支
    ，待陳瑞鵬於99年3 月30日，自臺灣桃園國際機場（下稱桃
    園機場）搭乘中華航空股份有限公司（下稱中華航空）編號
    CI -861 號班機前往柬埔寨並抵達金邊後，再由「呂碩斌」
    所屬運毒集團內某真實姓名年籍均不詳綽號「泰哥」之成年
    男子領往投宿賓館，並與同屬運毒集團某真實姓名年籍均不
    詳綽號「順哥」及綽號「利哥」等成年男子碰面，再於不詳
    時日，由該運毒集團內某綽號「小胡」之成年男子交贈如附
    表編號4 所示之SIM 卡1 張搭配於陳瑞鵬日前受「呂碩斌」
    囑咐自行購買之上開附表編號3 所示行動電話內使用，藉此
    與「呂碩斌」及其所屬運毒集團成員聯繫有關運毒之事宜。
    嗣於99年4 月13日凌晨零時許，運毒集團成年成員「小胡」
    即依「順哥」指示，攜帶以保險套包裝之第一級毒品海洛因
    6 顆（合計淨重456.33公克，驗餘淨重456.28公克，空包裝
    總重21.12 公克，純度80 .77﹪，純質淨重368.58公克），
    前往陳瑞鵬投宿之賓館房間內，將前開海洛因6 顆交予陳瑞
    鵬，由陳瑞自行將以保險套包套之第一級毒品海洛因6 顆塞
    入肛門藏放，陳瑞鵬隨即於同日上午某時許，搭乘「利哥」
    所駕駛車輛至金邊機場，搭乘中華航空編號CI-862號班機返
    臺，並於同日（4 月13日）下午3 時40分抵達臺灣桃園國際
    機場，而共同運輸、私運第一級毒品暨管制物品海洛因入境
    臺灣地區。
二、同日下午陳瑞鵬入境後稍晚，旋為先前透過監聽陳瑞鵬行動
    電話而獲悉運毒情資之行政院海岸巡防署東部地區巡防局人
    員楊濬隆（原名楊洪信，下稱楊濬隆）等人持臺灣桃園地方
    法院檢察署檢察官所簽發拘票在桃園機場將之執行拘提到案
    ，再持臺灣桃園地方法院檢察署檢察官核發之鑑定許可書，
    帶同陳瑞鵬至敏盛綜合醫院（下稱敏盛醫院）實施身體檢查
    。嗣經抵達敏盛醫院，經以X 光檢察結果，發現陳瑞鵬腸內
    有6 顆異物，其後陳瑞鵬經由其肛門陸續排放，為警扣得以
    附表編號2 所示之保險套包套之如附表編號1 所示第一級毒
    品海洛因6 顆，以及陳瑞鵬所有用以聯繫本次運輸毒品海洛
    因入境事宜之如附表編號3 、4 、5 、6 所示行動電話共2
    支、SIM 卡計2 張，暨雖屬陳瑞鵬所有惟與本案犯罪事實無
    關如附表編號7 、8 所示之行動電話共2 支、SIM 卡計1 張
    ，始循線查悉上情。
三、案經行政院海岸巡防署東部地區巡防局移請臺灣桃園地方法
    院檢察署檢察官偵查起訴。
    理  由
壹、證據能力方面：
一、被告陳瑞鵬於本院調查及準備程序時固曾一度主張：伊於99
    年4 月14日之警詢筆錄及同日之偵訊筆錄均係看著打好的電
    腦螢幕內容照唸出來的；至於伊在同年4 月23日向檢察官提
    出之刑事自白狀，則係其在與禁見房內的人討論後由他人代
    筆，既非由其本人所撰寫，亦非出於自己本意云云（見本院
    卷一第42頁正、反面、第43頁正面）。惟查：
(一)、關於被告陳瑞鵬於99年4月14日警詢筆錄部分：
    經本院當庭勘驗被告陳瑞鵬上開日期之警詢錄音光碟結果，
    清楚可見被告確於警詢時自行供述：「海洛因球是朋友叫我
    從柬埔寨金邊夾帶到臺灣」、「家中經濟困難，為了想貼補
    家用」等語，且被告在接受訊問過程中，僅有在其第二次接
    受詢問時，看著電腦螢幕念出「我因以肛門夾帶一級毒品海
    洛因，自柬埔寨金邊返回國內的桃園國際機場的時候遭貴隊
    持拘票及鑑定書將我帶至桃園敏盛醫院，並在醫院內取出六
    顆海洛因球，故在此做筆錄」等語，但其餘部分則均係被告
    自行回答後再紀錄於電腦上，此有本院所製作之勘驗筆錄1
    份可佐（見本院卷一第181 頁正、反面、第185 頁）。而證
    人即本案承辦員警楊濬隆亦於本院審理時到庭具結證稱：毒
    品取出當天晚上被告陳瑞鵬拒絕接受夜間偵訊，就在留置室
    內休息，等到翌日上午吃完早餐才開始對他製作筆錄，全程
    均有錄音錄影，我是依據被告所回答的內容據實紀錄；在詢
    問被告前，我有先在電腦上設定我要詢問被告的問題，但是
    回答的部分均空白，等被告回答後，再由我打字紀錄上去；
    只有關於我問被告為何在此製作筆錄的那個問題，我有初步
    打上事先向被告瞭解的案情經過，等到實際詢問被告時，有
    請被告依照自己意思講等語明白（見本院卷一第126 頁正、
    反面）。核與本院上開勘驗結果相符（見本院卷一第180 頁
    反面），加以被告陳瑞鵬嗣於本院勘驗程序時亦明白表示：
    警詢時之陳述都是我講的話等語（見本院卷一第189 頁），
    足見被告陳瑞鵬辯稱：警詢筆錄內容都是照念螢幕上之文字
    云云，顯屬虛偽，本院無法採信。上開警詢筆錄之內容確係
    出於被告陳瑞鵬之己意所為，則堪予認定。
(二)、關於被告陳瑞鵬於99年4月14日偵訊筆錄部分：
    其次，被告陳瑞鵬於本院準備程序時固曾一度供稱：偵訊時
    事我看著打好的螢幕，照唸出來的內容云云（見本院卷一第
    42 頁 ），惟經本院當庭質以偵查檢察官究係如何預為知悉
    筆錄內容時，被告陳瑞鵬旋即改稱：檢察官是拿我在海巡署
    的筆錄問我云云（見同上頁反面），而經本院再詰以被告陳
    瑞鵬為何前後供述反覆，據被告陳瑞鵬於休息後復入庭坦言
    ：我剛才講錯了等語（見同上頁反面）。參以被告陳瑞鵬嗣
    於本院勘驗程序時，尚且明白表示：「（那你在偵查中向檢
    察官為陳述時，所為之自白是否也是你自己決定要做的，沒
    有受到其他外力影響？）是的」等語（見本院卷一第189 頁
    ），此外，復有被告上開日期之偵訊光碟1 張在卷，足認被
    告辯稱：其於偵訊時係照念螢幕所載筆錄內容而為陳述云云
    ，亦屬虛偽，並非事實。被告於偵查中所為之自白，應確係
    出於其個人所為之陳述無誤。
(三)、關於被告陳瑞鵬之99年4月23日刑事自白狀部分：
    再者，被告陳瑞鵬於本院準備程序中先是辯稱：99年4 月23
    日刑事自白狀是我跟禁見房裡面的人討論出來的，內容有一
    些出自於我自己，我有先打草稿，他們再幫我寫，狀內所有
    提及「海洛因球」該名詞部分，都是人家講的，我本來的意
    思只是要講毒品云云（見本院卷一第42頁反面、第43頁）。
    嗣於本院審理時又改稱；這份自白書是我自己寫的，是同房
    的人把我想講的話打成草稿，由我照著草稿謄寫；先前於準
    備程序中我說是別人幫我寫的自白書，這部分的陳述並不實
    在等語（見本院卷二99年12月22日審判筆錄第4 頁）。就上
    開日期之刑事自白狀是否確係出於被告個人所撰寫一情，已
    可見被告供述前後反覆不一。而經本院依被告上開辯解，向
    臺灣桃園看守所函查被告在禁見期間房舍管理相關情形，又
    據該所明白回函表示：「禁見被告除本所禁見房值勤人員以
    外，無法與其他人接觸交談」等語（見本院卷一第75頁），
    是被告先前辯稱：其曾與禁見房內之他人討論自己案情云云
    ，已容有可疑。抑有進者，經本院逐一細繹與被告同房之其
    餘5 名收容人資料後，亦僅見1 人係犯毒品案件而同遭禁見
    ，此有該所在監（所）或出監（所）收容人資料表5 紙足佐
    （見本院卷一第76頁至第80頁），實難認該5 名收容人就運
    輸毒品案件特具豐富之答辯經驗，遑論如此熱心參與討論、
    建議被告陳瑞鵬使用「海洛因球」之名詞以撰寫書狀，更屬
    匪夷所思。加以被告於偵訊時業已坦言：「（是否有在99年
    4 月13日下午3 時40分搭乘中華航空入境拾肛門內藏六顆海
    洛因毒球重478 公克？）是，有這件事，我知道這些毒球是
    海洛因」等語（見偵卷第40頁）、於本院羈押訊問時，亦可
    當庭直言：「（運毒代價？）一顆『海洛因球』給我新臺幣
    3 萬元，我這次總共運了6 顆」等語（見本院聲羈卷第5 頁
    反面），另證人楊濬隆亦具結證稱：「在醫院取出物品的時
    候，我問被告那是什麼東西，他就有說那是海洛因」、「在
    通關的時候，被告也有主動告知海關人員體內放的是海洛因
    」等語（見本院卷一第126 頁反面），而與本院當庭勘驗拍
    攝被告陸續排放海洛因球過程光碟之情節相符（見本院卷一
    第187 頁反面至第189 頁），在在可見上開刑事自白狀上所
    提及之「海洛因球」確係出於被告陳瑞鵬自己所為之陳述無
    訛。是被告陳瑞鵬就此所辯，核屬畏罪情虛之詞，要無可信
    。
(四)、準此，被告陳瑞鵬前揭分別於警詢、偵訊時所為之供述，以
    及偵查中自行提出之刑事自白書狀，因均非出於強暴、脅迫
    、利誘、詐欺、疲勞訊問、違法羈押或其他不正之方法，亦
    非違反法定障礙事由經過期間不得訊問或告知義務之規定而
    為，則依刑事訴訟法第156 條第1 項、第158 條之2 規定，
    被告陳瑞鵬上開自白即應均有證據能力。
二、次按被告以外之人於審判外之言詞或書面陳述，除法律有規
    定者外，不得作為證據，刑事訴訟法第159 條第1 項定有明
    文；同法第159 條之5 規定被告以外之人，於審判外之陳述
    ，雖不符前四條之規定，而經當事人於審判程序同意作為證
    據，法院審酌該言詞陳述或書面陳述作成時之情況，認為適
    當者亦得為證據。而所謂「審酌該陳述作成時之情況，認為
    適當」者，係指依各該審判外供述證據製作當時之過程、內
    容、功能等情況，是否具備合法可信之適當性保障，加以綜
    合判斷而言（最高法院94年度台上字第3277號判決意旨參照
    ）。查本判決下列所引用之各該被告以外之人於審判外之陳
    述（含書面陳述），雖屬傳聞證據，惟當事人即被告陳瑞鵬
    及其選任辯護人於本院準備程序及審判期日中（見本院卷一
    第44頁反面、本院卷二99年12月22日審判筆錄第4 頁至第14
    頁）均表示同意作為證據而不予爭執，經本院審酌結果，亦
    認上開證據資料製作時之情況，尚無違法不當及證明力明顯
    過低之瑕疵，認以之作為證據應屬適當，爰依刑事訴訟法第
    159 條之5 規定，認前揭證據資料均有證據能力。
貳、實體方面：
一、得心證之理由：
(一)、上開犯罪事實，業據被告陳瑞鵬先後於警詢、偵訊及本院審
    理時直言不諱（見偵卷第9 至14頁、第40至41頁，本院卷二
    99年12月22日審判筆錄第2 頁、第3 頁），而被告陳瑞鵬於
    99年4 月13日自柬埔寨金邊機場搭乘中華航空編號CI-862號
    班機返台，同日返抵桃園國際機場，出關後於入境大廳旋為
    警查獲；被告陳瑞鵬為警持檢察官所核發之鑑定許可書，帶
    至敏盛醫院以X 光檢查儀檢查，發現被告腸內塞有異物，被
    告陳瑞鵬由肛門陸續排放白色塊狀物品6 顆，並在被告陳瑞
    鵬身上查扣行動電話共4 支、SIM 卡共3 張等情，業經本院
    依職權當庭勘驗拍攝被告排放體內異物全程經過之錄影光碟
    並製勘驗筆錄1 份在卷（見本院卷一第187 頁反面至第189
    頁），且有被告陳瑞鵬之入出境查詢紀錄、臺灣桃園地方法
    院檢察署鑑定許可書、海岸巡防總局東部巡防局搜索扣押筆
    錄、扣押物品目錄表、臺灣桃園地方法院檢察署扣押物品清
    單、扣案毒品照片，及敏盛綜合醫院99年6 月17日敏總（醫
    ）字第20102190號函附醫師意見回附表及相關病歷影本可稽
    （見偵卷第15至18頁、第19至24頁、第28頁、第31至33頁、
    第52頁、第53頁，本院卷一第89至74頁）。又上開經被告陳
    瑞鵬所排放之塊狀物品經送請法務部調查局鑑定結果，亦認
    均含第一級毒品海洛因成分，合計淨重456.33公克，驗餘淨
    重456.28公克，空包裝總重21.12 公克，純度80.77 ﹪，純
    質淨重368.58公克，有法務部調查局濫用藥物實驗室99年4
    月29日調科壹字第09923009740 號鑑定書1 份存卷可佐（見
    偵卷第56頁），足認被告陳瑞鵬前揭自白運輸及私運第一級
    毒品海洛因之犯行，確與事實相符，堪可採信。
(二)、至被告陳瑞鵬雖指認范徽傑即為綽號「小胡」之人，其係在
    受「呂碩斌」引薦結識范徽傑後，始依范徽傑指示前往柬埔
    寨代為夾帶海洛因毒品入境；本件復係「小胡」在賓館房間
    內從旁監視其將海洛因塞入肛門各云云。惟查：
  1.經本院依被告陳瑞鵬之供述情節，提解證人范徽傑到庭接受
    調查，已據證人范徽傑明白證稱：我的綽號叫「小薛」，此
    外沒有別的綽號；我認識被告陳瑞鵬，但不熟；第一次跟被
    告陳瑞鵬見面，是在高雄七賢路泡沫紅茶店，當時是一個叫
    做「老麥」的人通知我過去，他是要告訴我出發前往柬埔寨
    的時間；第二次則是在柬埔寨金邊市，因為我也是被安排要
    去金邊準備運毒，就跟被告陳瑞鵬住同家旅館、同桌吃飯；
    99 年4月13日我有跟被告陳瑞鵬一起搭機回來，那次本來我
    也是要帶海洛因，但因身體不適，所以我沒有夾帶，「包哥
    」要我跟被告一起回來，一起前往臺北市○○路某指定飯店
    幫被告開好房間後，我就可以離開；我不負責陳瑞鵬夾帶毒
    品的行程，原則上都是各帶各的；我雖然認識呂碩斌，但不
    是因為呂碩斌的關係而結識被告陳瑞鵬等語在卷（見本院卷
    一第127 頁反面至第128 頁反面），與被告陳瑞鵬所供大相
    逕庭，本院自難僅依被告陳瑞鵬之單一指訴，即遽認證人范
    徽傑即係「小胡」該人。
  2.而被告陳瑞鵬固指稱：回到臺灣下機後，「小胡」叫我走在
    前面，「小胡」走在我後面，一直走到查護照那裡，我被攔
    下，但「小胡」卻沒事並很快通關經過云云。然經本院向內
    政部入出國及移民署查詢結果，被告陳瑞鵬於99年4 月13日
    下午3 時49分許接受通關查驗，至證人范徽傑則係早於被告
    陳瑞鵬，而於同日下午3 時47分許即通關，此有該署99年6
    月22日移署資處雲字第0990086692號函附旅客入出境紀錄查
    詢畫面2 紙可稽（見本院卷一第101 至103 頁），顯與被告
    陳瑞鵬供述當天與范徽傑二人入境之先後順序歧異，本院亦
    難採信，遑論以此推論范徽傑在通關時有何自被告後方嚴加
    監視其行動之舉止。
  3.準此，本件依卷內事證，認尚不宜以被告陳瑞鵬前揭存有瑕
    疵之指訴，逕認范徽傑即係被告所指稱之「小胡」，且亦無
    法確認范徽傑亦有參與本案犯行，而為本件運毒之共同正犯
    ，附此敘明。
(三)、再者，被告陳瑞鵬先前亦曾翻異辯稱：我不知道藏放在自己
    肛門內的是海洛因，只知道是毒品云云（見本院卷一第41頁
    反面）。惟此非但已與其在偵查中所明白表示：「我知道這
    些毒球是海洛因」等語，以及其嗣於本院最後審理時所坦言
    ：我對攜帶入境之毒品已有懷疑是海洛因等語（見本院卷二
    99年12月22日審判筆錄第3 頁）歧異，加以證人楊濬隆於本
    院審理時已明白證述：「在醫院取出物品的時候，我問被告
    那是什麼東西，他就有說那是海洛因，在通關的時候，被告
    也有主動告知海關人員體內放的是海洛因，在醫院毒品取出
    的時候，海關也有先對被告做簡單的約談，他那時候也有說
    取出來的是海洛因」、「我並沒有主動告訴他取出的毒品是
    海洛因」、「當初我們將拘票及鑑定許可出交給航警局刑警
    大隊代執行時，海關人員在被告通關時都查不到他身上或是
    行李有違禁物，是等到海關人員要將被告交給航警局刑警大
    隊人員帶出去交給我們時，被告才向海關人員表示他肚子裡
    面有六顆海洛因球，海關人員這時候才主動全程陪同」等語
    （見本院卷一第126 頁反面），且有本院所製勘驗被告排放
    海洛因球經過情形之勘驗筆錄1 份、錄影光碟1 張為憑，顯
    見被告陳瑞鵬早在參與運毒時即已知悉藏放在其體內之毒品
    係海或因甚明。至被告先前一度否認其不知體內藏放之毒品
    係海洛因云云，核屬飾卸之詞，不值採信。
(四)、被告陳瑞鵬復於本院調查時辯稱：我第二次去柬埔寨那邊，
    都不知道自己要做什麼，直到4 月9 日前一天，他們才告知
    我要幫他們運毒回臺灣，我有跟「順哥」、「利哥」他們兩
    人說不要，但他們還是一直慫恿我，因為我一再拒絕，他們
    失去耐心之後，就拿我第一次及第二次去的機票錢帳單要我
    清償，之後又拿槍出來說如果不肯就別想回臺灣云云（見本
    院卷一第8 頁正、反面）。但查：
  1.按共同正犯，乃共同實施犯罪行為之人，在共同意思範圍內
    ，各自分擔犯罪行為之一部，相互利用他人之行為，以達其
    共同犯罪之目的，而就全部犯罪結果負其責任。共同實施犯
    罪行為之人，在合同意思範圍內，各自分擔犯罪行為之一部
    ，相互利用他人之行為，以達其犯罪之目的者，即應對於全
    部所發生之結果，共同負責。又刑法學說上所謂間接正犯，
    則指犯罪行為人不親自實施犯罪，而利用無責任能力人或無
    犯罪意思之人實施犯罪而言；再者，共同被告間若具有對向
    性之關係，為避免嫁禍他人而虛偽陳述，尤應有足以令人確
    信其陳述為真實之補強證據，始能據以為論罪之依據（最高
    法院95年度台上字第1486號、96年度台上字第1668號、96年
    度台上字第901號判決意旨參照）。
  2.綜觀被告陳瑞鵬於99年4 月14日之警詢及偵訊筆錄內容，其
    中並無任何隻言片語提及自己在柬埔寨金邊如何遭脅迫運毒
    之情事，而於本院羈押訊問時，被告陳瑞鵬既知供稱：「在
    販毒毒品的人固定一段時間就會跟警察密報一個人」、「（
    為什麼要做這件事情？）家裡缺錢」、「（呂碩斌主動找你
    的嗎？）對」、「（你知道是違法的嗎？）我知道，可是家
    裡急需要錢，因為我生活很困苦。……‥，但是我要上飛機
    的時候，柬埔寨那邊的人有強迫我抽一支煙……」等語（見
    本院聲羈卷第5 頁反面至第6 頁反面），顯見其絕非無法明
    白陳述自身如何遭受逼迫過程之人。被告陳瑞鵬事後遲於本
    院送審時始翻異前詞，改稱自己係因受逼迫始幫忙運毒云云
    ，是否可信，殊值懷疑。
  3.其次，被告陳瑞鵬於警詢時既已坦言：我於99年2 月26日前
    往柬埔寨後，由當地毒梟「順哥」要求我先實驗將一級毒品
    海洛因塞入肛門並計算忍耐時間，我當時共塞入5 顆海洛因
    球等語（見偵卷第11頁），嗣於偵訊時復明白供稱：「呂碩
    斌」在99年3 月中旬跟我說是否要替他夾帶毒品到臺灣，我
    有答應他，他說成功的話，一顆給我3 萬元；我去柬埔寨機
    票、住宿都是我先出，之後他再給我錢等語（見偵卷第40至
    41 頁 ）。則由被告陳瑞鵬上開所述，清楚可見其在出發前
    往柬埔寨時，早已明確知悉此行目的即係為「呂碩斌」所屬
    運毒集團代為運毒進入臺灣地區，甚至亦曾為本次運毒而預
    為準備；另關於被告陳瑞鵬出國前往柬埔寨之相關機票、住
    宿費用，亦係由其個人先行墊付，並未積欠任何債務。從而
    ，被告陳瑞鵬事後於本院調查時翻異前詞，改稱：其因拒絕
    「順哥」、「利哥」之運毒要求，以致遭脅迫必須一次償還
    前後兩次之機票花費云云，即有齟齬。而被告陳瑞鵬既於警
    詢時供稱：我朋友「呂碩斌」看到我夾帶派出海洛因後，才
    會將酬勞交付給我等語（見偵卷第11頁），果被告陳瑞鵬確
    係因在柬埔寨時遭到非法脅迫恫嚇，以致心生畏懼，方同意
    以肛門夾帶海洛因於體內，以此方式運輸海洛因入境臺灣，
    「順哥」、「利哥」等人大可趁勢強逼被告無償提供勞務，
    又何須應允事後將給付鉅額報酬予被告？亦屬悖離常情。
  4.抑有進者，倘被告確係在柬埔寨時即曾遭受不法逼迫始犯下
    本件運毒重罪，則其為何要長時間忍受身體不適搭機，卻不
    趁隙向回程班機之機長表明自己遭逼迫藏毒於體內以尋求保
    護，尤以被告陳瑞鵬嗣於抵達桃園機場後辦理通關查驗時，
    雖已見范徽傑先行完成通關程序，竟又拒不全盤托出實情，
    反而係在遭警查獲後，方被動坦認自己體內藏放毒品海洛因
    ，在在均有可議。
  5.從而，經本院綜上事證參互以析，因被告前揭所辯非但多有
    不符常情之處，且又查無其他補強證據足佐其說，其所指係
    受「順哥」、「利哥」施以不法脅迫方運輸本案毒品云云，
    並非可採，殊難採為有利被告之認定。而被告既同屬本次運
    輸毒品入境臺灣之成員，且就「呂碩斌」等人自柬埔寨地區
    私運運輸第一級毒品海洛因入境之事實，非但知之甚詳，甚
    且不顧自己生命安危，強以肛門夾帶毒品海洛因於體內闖關
    走險，顯已與「呂碩斌」等人各自分擔犯罪行為之一部份，
    分工合作並相互利用他人行為以達犯罪之目的，被告陳瑞鵬
    自應就犯行共同負責。
(五)、被告陳瑞鵬及其辯護人再辯稱：被告前於服役時即曾因精神
    疾病而在左營海軍總醫院就診，本案行為當時因精神病症發
    作，以致行為當時之辨識能力有所減損、降低云云。然查：
  1.被告陳瑞鵬於案發前之96年5 月23日曾前往國軍左營總醫院
    精神科門診求診，並於同年5 月29日至6 月15日住院接受治
    療，經診斷為環境適應性疾患及邊緣性人格違常，其後亦於
    96年6 月20日、同年月27日回診追蹤2 次之事實，有國軍左
    營總醫院99年6 月18日醫左民診字第0990002126號函附被告
    之門診、出院病歷摘要影本在卷（見本院卷一第81頁至第88
    頁），固堪認屬實。
  2.惟被告陳瑞鵬是否確因上開病症以致造成其於案發時辨識行
    為違法或依其辨識而行為之能力，已有顯著減損減低之情，
    經本院送請行政院衛生署桃園療養院鑑定被告之精神狀態，
    於綜合被告之基本資料、個案史、精神狀態檢查、理學檢查
    、實驗室檢查、心理衡鑑等情，認定：「根據國軍左營總醫
    院病歷紀錄，陳員從小個性內向少語，國小開始因父母整天
    吵架，大部分時間感到心情低落煩躁，缺乏食慾，專注力差
    ，覺得活著沒意義，國小及國中曾數次出現割腕等自傷行為
    ，服役期間因案父欠債百萬離家，房子要被拍賣，擔心母親
    安危與安置問題等等壓力事件，出現焦慮、易怒，用頭撞牆
    之自傷行為，於96年5 月23日至該院求治，並於96年5 月29
    日至96年6 月15日住院治療，診斷為環境適應性疾患及邊緣
    性人格違常，符合曾有環境適應障礙及邊緣性人格違常之診
    斷，但未達嚴重精神疾病例如重度憂鬱症之狀態」、「陳員
    於精神鑑定時未偵測到脫離現實之妄想或幻覺等症狀，其整
    體智能表現亦未出現慢性精神病常見嚴重智能退化之現象，
    心理衡鑑顯示總智商：84，語文智商：86，操作智商：85，
    智力屬中下範圍，投射測驗中，現實判斷能力的指標未呈現
    明顯障礙，故不符合脫離現實之典型精神病之診斷」、「目
    前精神醫學普遍認為環境適應障礙並非嚴重之精神疾病，亦
    非脫離現實之典型精神病。鑑定會談時，陳員亦表示涉案當
    時心情尚穩定，並未直接受妄想或幻覺等嚴重脫離現實的精
    神病症所影響，心理衡鑑人格評估未呈現明顯衝動控制不佳
    的徵象，表示知道自己做錯事，自認社會經驗太少，出發錢
    媽媽有提醒不要被騙，錯在自己沒想那麼多，國中學弟不該
    陷害自己，不否認貪圖玩樂的部分。綜合上述資料，可推知
    涉案時之精神狀態，其辨識行為違法之能力，並未顯著減低
    」、「陳員符合曾有環境適應障礙及邊緣性人格違常之診斷
    。不符合重度憂鬱症或脫離現實之典型精神病之診斷。涉案
    時之精神狀態，其辨識行為違法之能力或依其辨識而行為之
    能力，並未顯著減低。評估目前應無在犯或危害公共安全之
    虞，但須防範壓力下出現自我傷害之行為」等情，有該院99
    年11月23日桃療醫字第0990007337號函附精神鑑定報告書在
    卷可參（見本院卷二第97至105 頁）。
  3.本院參酌上開鑑定意見，並考量：(1)細繹本件被告於警詢、
    偵訊及本院審理中歷次供述，其非但對於案發前後及犯案過
    程等相關情節均能具體描述，復尚知就對己不利之事項加以
    掩飾；(2)另觀諸本案被告犯案過程，不論係與運毒集團成員
    接洽、辦理出國手續、購買手機聯繫、嘗試預先練習以肛門
    夾帶海洛因之動作等相關情狀，在在均難以認定被告於犯案
    當時自主控制能力有何減損之狀況，認被告於案發當時之精
    神狀態，其辨識行為違法之能力或依其辨識能力而行為之能
    力，並未顯著減低。被告及其辯護人就此所辯，尚乏所據，
    亦無可取。
(六)、綜上所述，被告陳瑞鵬確於上開時地將本件扣案之毒品海洛
    因運送私運入境臺灣地區，其上開所辯，無非僅係事後畏罪
    情虛之詞，並不可取。本件事證已臻明確，被告陳瑞鵬運送
    第一級毒品之犯行至堪認定，應予依法論科。
二、論罪科刑：
(一)、按海洛因為毒品危害防制條例第2 條第2 項第1 款所規定之
    第一級毒品，且係行政院依懲治走私條例第2 條第4 項公告
    之「管制物品及其數額」甲項第4 款所列之管制進出口物品
    。次按懲治走私條例第2 條第1 項所謂私運管制物品進口，
    係指由國外或自大陸地區私運管制物品，進入臺灣地區而言
    ；輸入之既遂與未遂，又以是否已進入國界為標準；而運輸
    毒品罪祇以所運輸之毒品已實施運送為已足，並非以運抵目
    的地為犯罪完成之要件，區別該罪既遂或未遂，應以已否起
    運為準，既已起運，構成該罪之輸送行為即已完成，不以抵
    達目的地為既遂條件（最高法院95年度台上字第298 號判決
    參照）。扣案之第一級毒品海洛因既經被告陳瑞鵬自柬埔寨
    起運，並已抵達我國桃園機場，縱被告未及交付在臺負責接
    應之人，惟其既在機場為警查獲，則該毒品海洛因既運抵我
    國領域內，自仍應認被告本件運輸私運第一級毒品即管制進
    出口物品海洛因之行為業已完成。是核被告陳瑞鵬所為，係
    犯毒品危害防制條例第4 條第1 項之運輸第一級毒品罪、懲
    治走私條例第2 條第1 項之私運管制物品進口罪。被告持有
    第一級毒品海洛因之低度行為，為運輸之高度行為所吸收，
    不另論罪。被告與「呂碩斌」、「泰哥」、「順哥」、「利
    哥」、「小胡」等人，就上揭犯行，均有犯意聯絡及行為分
    擔，應論以共同正犯。又被告陳瑞鵬私運管制進口之第一級
    毒品海洛因進口，係以一行為觸犯前開2 罪名，為想像競合
    犯，應依刑法第55條規定，從一重之運輸第一級毒品罪處斷
    。
(二)、次按刑法第62條所定自首減刑，係對於未發覺之犯罪，在有
    偵查犯罪職權之公務員知悉犯罪事實及犯人之前，向職司犯
    罪偵查之公務員坦承犯行，並接受法院之裁判而言。苟職司
    犯罪偵查之公務員已知悉犯罪事實及犯罪嫌疑人後，犯罪嫌
    疑人始向之坦承犯行者，為自白，而非自首。所謂發覺，不
    以有偵查犯罪之機關或人員確知其人犯罪無誤為必要，僅須
    有確切之根據得為合理之可疑者，亦屬發覺（最高法院95年
    度台上字第6934號判決意旨參照）。查證人即時任海巡署東
    部地區巡防局花蓮機動查緝隊查緝員楊濬隆於本院審理時既
    已具結證稱：我們從98年12月就開始著手監聽相關人涉嫌運
    輸毒品，聽到有人要出境到柬埔寨夾帶毒品入境，之後就依
    監聽電話交叉比對，查出是被告涉嫌要從柬埔寨運輸毒品入
    境，我就先跟檢察官聲請對被告發拘票及鑑定許可書，申請
    之後通報移民署做境管，被告於4 月13日入境時，移民署就
    通知我們，之前我們就已經從花蓮到臺北隨時準備待命，所
    以接到移民署通知就馬上趕到桃園機場，我們把拘票交給航
    空警察局刑警大隊，幫我們做代執行等語（見本院卷一第12
    5 頁反面），並有卷附簽發核准日期均為查獲日前之99年3
    月31日檢察官拘票及臺灣桃園地方法院檢察署鑑定許可書在
    卷為佐（見偵卷第27頁、第28頁）。由此可知，證人楊濬隆
    乃係於監聽過程中先發現被告陳瑞鵬將要夾帶毒品入境之計
    畫，始預先向檢察官申請拘票及鑑定許可書，證人楊濬隆就
    被告陳瑞鵬涉案之程度，早在其供述體內藏有海洛因毒品之
    犯行前，即已有合理之懷疑存在，並非僅屬單純臆測而已。
    從而，被告陳瑞鵬之辯護人辯稱：被告陳瑞鵬應已合乎自首
    之要件云云，顯非事實，本院尚難採憑。
(三)、再按98年5 月20日修正公布之毒品危害防制條例第17條第2
    項關於「犯第4 條至第8 條之罪於偵查及審判中均自白者，
    減輕其刑。」之規定，旨在獎勵犯罪人之悛悔，同時使偵查
    或審判機關易於發現真實，以利毒品查緝，俾收防制毒品危
    害之效；故不論該被告之自白，係出於自動或被動、簡單或
    詳細、一次或多次，並其自白後有無翻異，苟其於偵查及審
    判中均有自白，即應依法減輕其刑（最高法院98年度台上字
    第6928號判決意旨參照）。本件被告陳瑞鵬於於警詢時已自
    行供述：「海洛因球是朋友叫我從柬埔寨金邊夾帶到臺灣」
    、「家中經濟困難，為了想貼補家用」等語（見偵卷第11頁
    ），於偵查中則自白：「……，後來99年3 月30日去，99年
    4 月13日回來才給我夾帶6 顆，順哥是那裡的負責人」等語
    （見偵卷第41頁），嗣於本院最後辯論期日亦供稱：「我認
    罪」、「我在第一時間就已經承認體內所藏放的是海洛因」
    等語（見本院卷二99年12月22日審判筆錄第3 頁），足見被
    告陳瑞鵬於偵查中及審判中均曾自白運輸第一級毒品犯行。
    至被告陳瑞鵬固於本院準備程序中一度否認其警、偵訊自白
    之任意性，惟被告陳瑞鵬先前既已於警詢、偵訊乃至於本院
    審理時就其被訴之運毒犯罪事實坦言不諱，依上開最高法院
    判決意旨，自仍有毒品危害防制條例第17條第2 項規定之適
    用，附此敘明。再者，被告固曾辯稱：伊因受「順哥」等人
    所逼，不得以被迫同意運輸毒品入境；且於運毒當時自己之
    辨識能力已有所減損降低云云，而企以此減免自己罪責。然
    所謂自白，既係指被告對於自己所為已經構成犯罪要件之事
    實，在偵查中向有偵查犯罪職權之公務員坦白陳述而言；至
    於對阻卻責任或阻卻違法之事由，有所主張或辯解，乃辯護
    權之行使，仍不失為自白（最高法院98年度台上字第448 號
    、89年度台上字第4513號、93年度台上字第2870號判決意旨
    參照），是縱被告陳瑞鵬曾主張上開阻卻責任事由，仍無礙
    於其已於偵、審中自白，仍應依法減輕其刑，再予指明。
(四)、又按毒品危害防制條例第17條第1 項規定所稱「供出毒品來
    源，因而查獲其他正犯或共犯者」，係指犯罪行為人供出毒
    品來源之對向性正犯，或與其具有共同正犯、共犯（教唆犯
    、幫助犯）關係之毒品由來之人的相關資料，諸如其前手或
    共同正犯、共犯之姓名、年籍、住居所或其他足資辨別之特
    徵等項，使調查或偵查犯罪之公務員得據以對之發動調查或
    偵查程序，並因此而確實查獲其人、其犯行者，始足該當。
    雖不以在偵查中供出為限，即審判中始供出者亦無不可，但
    犯罪行為人所自白或指認為毒品由來之人，如僅有綽號而難
    以確定其特徵，或已死亡或通緝等在客觀上實已無從使調查
    或偵查機關人員為有效地調查或偵查作為，或並未因此而確
    實查獲被指認人之犯行者，均與上開之規定不侔（最高法院
    99年度台上字第2218號判決意旨參照）。查被告陳瑞鵬於本
    院99年5 月28日準備程序中固曾主動供稱范徽傑即係綽號「
    小胡」之人，惟經本院調查結果，尚無法逕依被告單一且前
    後矛盾之指訴，遽認范徽傑即係綽號「小胡」該人，已如前
    述（詳貳、一、(二)部分），檢察機關自無從依此而為任何有
    效之偵查作為。尤以范徽傑事後之所以於99年5 月18日在桃
    園機場遭警查獲，復係因檢調單位事先掌握運毒情資後，進
    而破獲范徽傑於該日之運毒犯行，此業經本院依職權調取本
    院99年度重訴字第50號刑事案卷確認無誤（見本院卷一第13
    4 頁至第174 頁）。是被告陳瑞鵬縱使事後於99年5 月28日
    曾當庭指認范徽傑同有涉案，因范徽傑於斯時早已遭警查獲
    ，亦無從邀得毒品危害防制條例第17條第1 項規定之寬典。
    被告及其辯護人就此所指，核無所據，並不可取。
(五)、爰審酌毒品危害國民健康，足使施用者為之傾家蕩產，甚至
    淪落盜賊娼妓，毀身敗家者，所在多有，而我國政府為防止
    毒品氾濫，亦制訂毒品危害防制條例，對運輸、販賣毒品者
    科以重典，平日報章雜誌、電視媒體亦多方報導，呼籲國人
    不得沾染毒品，被告對此實難諉為不知，而其正值青壯，不
    事正途，僅因自身經濟狀況不佳，即萌生貪念，鋌而走險，
    率爾運輸重量遠超過456 公克之毒品海洛因來臺，無視於我
    國反毒決心，所為甚屬可眥，惟念及其於本次犯罪中尚屬「
    交通」之次要角色，且幸因司法警察人員及時查獲而未造成
    重大危害，併審酌其犯後曾一度坦承犯行，態度尚非頑劣等
    一切情狀，認檢察官所求處之刑度有期徒刑18年，尚屬過輕
    ，應量處如主文所示之刑，以資懲儆。
(六)、至被告陳瑞鵬及其辯護人雖以：請考量被告曾因人格異常而
    停役，精神狀況有些問題，智力不高，其本身對運輸毒品並
    無動機，只是受集團所利用等情，援引刑法第59條規定酌減
    其刑云云。惟按刑法第59條之酌量減輕其刑，必犯罪之情狀
    顯可憫恕，認科以最低度刑仍嫌過重者，始有其適用，至於
    同法第57條規定，科刑時應以行為人之責任為基礎，並審酌
    一切情狀，尤應注意該條所列10款事項，為科刑重輕之標準
    ，則為在法定刑內量刑輕重之依據。所謂「犯罪之情狀」與
    「一切情狀」，兩者固非有截然不同之領域，於裁判上酌量
    減輕其刑時，雖亦應就犯罪一切情形予以考量，但仍應審酌
    其犯罪情狀有無「顯可憫恕」之事由。故適用刑法第59條酌
    量減輕其刑時，雖不排除審酌同法第57條所列舉10款之事由
    ，惟其程度必須達於犯罪之情狀「顯可憫恕」者，始可予以
    酌減。查禁絕毒品政策，乃世界各先進國家之共識，是凡具
    有一般智識之人，均能有所知悉、瞭解，於此情況下，被告
    僅為貪圖事後得以每顆海洛因代價3 萬元之報酬，即鋌而走
    險，非法運輸合計淨重高達456.33公克之鉅量海洛因毒品入
    境我國，造成我國社會正常秩序之潛在危害，衡其犯罪情節
    ，實無從窺見其究有何特殊原因或情狀存在，是以被告上開
    犯行尚難認在客觀上有何足引起一般人同情而確可憫恕之情
    ，要無刑法第59條酌減其刑規定適用之餘地。被告及其辯護
    人就此所辯，仍無可採。
三、沒收部分：
(一)、本件查扣如附表編號1 所示之毒品海洛因6 顆（合計淨重45
    6.33公克，驗餘淨重456.28公克，空包裝總重21.12 公克，
    純度80.77 ﹪，純質淨重368.58公克），既係查獲之第一級
    毒品，不問屬於犯人與否，應依毒品危害防制條例第18條第
    1 項前段規定予以沒收銷燬之。至鑑驗耗損之海洛因既已滅
    失，自無庸宣告沒收銷燬，附此敘明。
(二)、其次，扣案如附表編號2 所示之包裝上開毒品海洛因所用之
    保險套共計6 個，為共犯「順哥」所有用於包裹毒品，防止
    毒品逸漏，以便於運輸、私運進入我國境內之用，且法務部
    調查局鑑定時既將該包裝之保險套與海洛因分別秤重，有上
    開鑑定通知書可佐，業如前述，足認與扣案之海洛因並無不
    可析離之關係，應依同條例第19條第1 項前段規定宣告沒收
    。
(三)、再者，扣案如附表編號3 、4 所示之LG廠牌、KP275 號機型
    之行動電話1 支及其內序號為00000000000000005 號SIM 卡
    1 張，暨扣案如附表編號5 、6 所示NOKIA 廠牌、2630機型
    之行動電話1 支及其內序號為0000000000-0號SIM 卡1 張，
    均係被告陳瑞鵬所有，業據其於本院審理時供述在卷（見本
    院卷二99年12月22日審判筆錄第14頁），且係用以聯繫本件
    運輸第一級毒品之工具，自應依毒品危害防制條例第19條第
    1 項前段之規定予以沒收。
(四)、至扣案如附表編號7 所示之MOTOROLA廠牌、E680機型之行動
    電話1 支及其內序號為000000000000000 號SIM 卡1 張，暨
    附表編號8 所示之LG廠牌、KU250 機型行動電話1 支（其內
    並無SIM 卡），固係被告陳瑞鵬所有之物，業據其於警詢及
    本院審理時供述甚明，惟依卷內資料，尚無證據證明均係用
    以聯繫運輸本件扣案海洛因之工具，爰不為沒收之諭知。
(五)、最後，被告陳瑞鵬雖自承運輸第一級毒品海洛因成功後，即
    得以每顆海洛因3 萬元之代價領取報酬部分，因被告尚未實
    際取得，難認已屬被告所有之物，無從以此而為沒收追繳之
    諭知，併此敘明。
據上論斷，應依刑事訴訟法第299 條第1 項前段，毒品危害防制
條例第4 條第1 項、第17條第2 項、第18條第1 項前段、第19條
第1 項，懲治走私條例第2 條第1 項、第11條，刑法第11條、第
28條、第55條，判決如主文。
本案經檢察官馮浩庭到庭執行職務。
中    華    民    國    100   年    1     月    5     日
                  刑事第八庭    審判長法  官  劉為丕
                                      法  官  溫祖明
                                      法  官  呂綺珍
附表：
┌──┬───────┬───────────────┬─────────┐
│編號│  物品名稱    │            數量              │       出處       │
├──┼───────┼───────────────┼─────────┤
│ 1  │海洛因        │6 顆（合計合計淨重456.33公克，│偵卷第18頁、第56頁│
│    │              │驗餘淨重456.28公克，空包裝總重│                  │
│    │              │21.12 公克，純度80.77 ﹪，純質│                  │
│    │              │淨重368.58公克）              │                  │
├──┼───────┼───────────────┼─────────┤
│ 2  │包裝1.所示海洛│6個                           │同上              │
│    │因之保險套    │                              │                  │
├──┼───────┼───────────────┼─────────┤
│ 3  │LG廠牌、KP275 │1支                           │偵卷第18頁、本院卷│
│    │號機型之行動電│                              │一第192頁         │
│    │話            │                              │                  │
├──┼───────┼───────────────┼─────────┤
│ 4  │搭配3.所示行動│1張                           │同上              │
│    │電話之序號為85│                              │                  │
│    │00000000000000│                              │                  │
│    │5 號SIM 卡    │                              │                  │
├──┼───────┼───────────────┼─────────┤
│ 5  │NOKIA 廠牌、26│1支                           │同上              │
│    │30機型之行動電│                              │                  │
│    │話            │                              │                  │
│    │              │                              │                  │
├──┼───────┼───────────────┼─────────┤
│ 6  │搭配6.所示行動│1張                           │同上              │
│    │電話之序號為09│                              │                  │
│    │00000000-0號SI│                              │                  │
│    │M 卡          │                              │                  │
├──┼───────┼───────────────┼─────────┤
│ 7  │MOTOROLA廠牌、│各1 支及1 張（序號為0000000000│同上              │
│    │E680 機 型之行│43299）                       │                  │
│    │動電話及其內  │                              │                  │
│    │SIM 卡        │                              │                  │
├──┼───────┼───────────────┼─────────┤
│ 8  │LG廠牌、KU250 │1支（其內並無SIM卡）          │同上              │
│    │機型之行動電話│                              │                  │
└──┴───────┴───────────────┴─────────┘
附錄論罪科刑法條：
毒品危害防制條例第4條
製造、運輸、販賣第一級毒品者，處死刑或無期徒刑；處無期徒
刑者，得併科新臺幣2 千萬元以下罰金。
製造、運輸、販賣第二級毒品者，處無期徒刑或7 年以上有期徒
刑，得併科新臺幣1 千萬元以下罰金。
製造、運輸、販賣第三級毒品者，處5 年以上有期徒刑，得併科
新臺幣7 百萬元以下罰金。
製造、運輸、販賣第四級毒品者，處3 年以上10年以下有期徒刑
，得併科新臺幣3 百萬元以下罰金。
製造、運輸、販賣專供製造或施用毒品之器具者，處1 年以上7
年以下有期徒刑，得併科新臺幣1 百萬元以下罰金。
前五項之未遂犯罰之。
懲治走私條例第2條
私運管制物品進口、出口逾公告數額者，處7 年以下有期徒刑，
得併科新臺幣3 百萬元以下罰金。
前項之未遂犯罰之。
第 1 項所稱管制物品及其數額，由行政院公告之。
以上正本證明與原本無異。
如不服本判決應於收受判決後10日內向本院提出上訴書狀，並應
敘述具體理由。其未敘述上訴理由者，應於上訴期間屆滿後20日
內向本院補提理由書(均須按他造當事人之人數附繕本)「切勿逕
送上級法院」。
                                   書記官  范升福
中    華    民    國   100    年    1     月    6     日